臺灣苗栗地方法院刑事判決　　　　　　　 96年度易字第247號
公　訴　人　臺灣苗栗地方法院檢察署檢察官
被　　　告　丙○○
　　　　　　　　　　　12號
上列被告因妨害名譽案件，經檢察官聲請簡易判決處刑（95年度
偵字第4842號），嗣經本院苗栗簡易庭認不宜以簡易判決處刑（
96年度苗簡字第257 號），簽准改依通常程序審理，本院判決如
下：
    主  文
丙○○犯公然侮辱罪，處罰金新台幣陸仟元，如易服勞役以新臺
幣壹仟元折算壹日。
　　事  實
一、丙○○（原名邱進雄）與甲○○係鄰居，兩人於民國95年5
    月27日上午9 時許，在苗栗縣頭份鎮○○里○○○路102 巷
    9 號與12號巷道上，因清理狗排洩物問題發生爭執，詎丙○○竟基於公然侮辱之犯意，在上開公眾得共見共聞之場所，
    以「你野蠻！」等語辱罵甲○○，足以貶損甲○○在社會上
    之名譽及人格尊嚴。
二、案經甲○○訴請臺灣苗栗地方法院檢察署檢察官偵查起訴。
　  理  由
一、訊據被告丙○○，固不否認有於上開時、地說「你野蠻！」
    等語，惟辯稱：伊係看到有1 對男、女路過該處，該名男子
    隨地吐檳榔汁，所以向那名男子說「你野蠻、你囂張」，並
    非對告訴人甲○○說的，伊也沒有指名等語。經查：
  (一)被告於上開時、地以「你野蠻！」等語辱罵告訴人林文和一
    節，業據證人即告訴人甲○○於本院審理時證稱：被告於95
    年5 月27日上午9 點在忠孝一路102 巷9 號與12號中間的馬
    路中，罵我「你囂張、你野蠻」，102 巷是人車可以往來的
    ，我有提供錄音帶給檢察官等語（見本院卷第32至33頁）。
    而告訴人所提供之錄音帶，經本院勘驗確有「你囂張、你野
    蠻，不怕你錄音」等語，被告於本院勘驗後，亦坦承前揭「
    你囂張、你野蠻，不怕你錄音」等錄音帶內容是伊之聲音（
    見本院卷第34頁），又依錄音內容，告訴人說「請說、請說
    」後，被告緊接大聲說：「你囂張、你野蠻，不怕你錄音」
    ，被告對話之對象係告訴人，足見被告於上開時地辱罵「你
    囂張！你野蠻！」之對象係告訴人。
  (二)被告辯稱：當時係有一男一女經過，男的在打女的，而且又
    吐檳榔汁在地上，伊看不過去，才罵「你囂張！你野蠻」，
    並不是在罵甲○○等語，惟被告於錄音內容中尚有說「不怕
    你錄音」，而路過之人不可能對被告有錄音之動作，可見被
    告所說「你野蠻！」，係對當時與被告發生爭執，可能將其
    辱罵之話語錄下之告訴人所言，被告辯稱係辱罵路過之他人
    ，顯係卸責之詞，不足採信。另被告之妻即證人乙○○於本
    院證稱：我站在我家鐵門旁邊，我先生在罵，我問幹嘛，我
    先生說吐檳榔，我罵我先生幹嘛要講人等語（見本院卷第25
    頁）。惟證人乙○○復證稱：忘記我先生罵那男的什麼，我
    沒有注意這事，那是一年前的事情，我哪會知道，一個年輕
    人經過，我先生在講他，我說幹嘛要講他等語（見本院卷第
    26至27頁）。證人乙○○既已不記得一年前發生之事情，且
    不記得被告當時究以何話罵路過之人，是證人乙○○上開證
    述顯不足證明被告所說「你野蠻」等語，係在罵路過之他人
    ，而非辱罵告訴人。
  (三)綜上所述，被告確有於95年5 月27日上午9 點，有在公開場
    所之巷道上，以「你野蠻！」等語辱罵告訴人。
二、論罪科刑：
  (一)被告行為後，刑法於94年2 月2 日修正公布，95年7 月1 日
    施行，而刑法施行法亦於95年6 月14日增訂第1 條之1 。
    罰金刑部分，刑法分則編各罪所定罰金刑之貨幣單位原為銀
    元，修正前刑法第33條第5 款規定：「罰金：1 元（銀元）
    以上。」而依罰金罰鍰提高標準條例規定，就72年6 月26日
    前修正之刑法部分條文罰金數額提高2 至10倍，其後修正者
    則不提高倍數，並依現行法規所定貨幣單位折算新臺幣條例
    規定，以銀元1 元折算新臺幣3 元；修正後刑法第33條第5
    款規定：「罰金：新臺幣1000元以上，以百元計算之。」刑
    法第33條第5 款所定罰金貨幣單位經修正為新臺幣後，刑法
    分則各罪所定罰金刑之貨幣單位亦應配合修正為新臺幣，為
    使刑法分則編各罪所定罰金之最高數額與刑法修正前趨於一
    致，乃增訂刑法施行法第1 條之1 ：「中華民國94年1 月7
    日刑法修正施行後，刑法分則編所定罰金之貨幣單位為新臺
    幣。94年1 月7 日刑法修正時，刑法分則編未修正之條文定
    有罰金者，自94年1 月7 日刑法修正施行後，就其所定數額
    提高為30倍。但72年6 月26日至94年1 月7 日新增或修正之
    條文，就其所定數額提高為3 倍。」從而，刑法分則編各罪
    所定罰金刑之最高數額，於上開規定修正後並無不同，惟修
    正後刑法第33條第5 款所定罰金刑最低數額，較之修正前提
    高，自以修正前刑法第33條第5 款規定，較有利於被告。
    關於罰金易服勞役部分，被告行為時，刑法第42條第2 項前
    段規定：「易服勞役以1 元以上3 元以下折算1 日。」又被
    告行為時之易服勞役折算標準，業據廢止前罰金罰鍰提高標
    準條例第2 條前段規定，就其原定數額提高為100 倍折算1
    日，則被告行為時之易服勞役折算標準，應以銀元30 0元折
    算1 日，即新臺幣900 元折算1 日。惟新修正刑法第42條第
    3 項前段規定：「易服勞役以新臺幣1 千元、2 千元或3 千
    元折算1 日。」比較修正前、後之易服勞役折算標準，以修
    正後之規定較有利於被告。又易刑處分，非關主、從刑或刑
    之加重、減輕、免除等事項，故無與刑之加重減輕整體適用
    法律之必要（參見臺灣高等法院暨所屬法院95年法律座談會
    刑事類提案第7 號研討結果），爰依刑法第2 條第1 項後段
    規定，適用修正後之刑法第42條第3 項前段規定，定其罰金
    易服勞役之折算標準。
  (二)按公然侮辱乃指對被害人抽象的予以謾罵，使人難堪或其他
    表示足以貶損他人名譽之意思。而「野蠻」係指未經開化，
    文化素質低落，具有使他人難堪、貶損他人之意思。被告以
    「你野蠻」在公開場所辱罵告訴人，核其所為，係犯刑法第
    309 條第1 項之公然侮辱罪。至起訴書犯罪事實欄所載，被
    告以「你囂張」辱罵告訴人部分，查「囂張」係指態度傲慢
    ，雖亦存有負面意義，然尚未達使人難堪或名譽貶損之程度
    ，是被告此部分行為尚難認已構成刑法第309 條第1 項之公
    然侮辱罪，惟公訴人認此部分行為與經認定有罪之部分，係
    接續之同1 行為，故不另為無罪之諭知。
  (三)爰審酌被告因細故與告訴人糾紛而出言辱罵，迄今尚未與告
    訴人達成和解，犯後復否認犯行，耗費有限之司法資源，本
    應從重量刑，惟其已屆65歲高齡，素行良好，未曾受有期徒
    刑以上刑之宣告，有臺灣高等法院被告前案紀錄表1 紙附卷
    可稽，另考量其行為對於告訴人名譽造成之干擾及危害程度
    ，其所使用之字眼尚非極端鄙俗，認公訴人求處拘役50日尚
    嫌過重等一切情狀，量處如主文所示之刑，並依修正後刑法
    第42條第3 項前段規定諭知易服勞役之折算標準。
據上論斷，應依刑事訴訟法第299 條第1 項前段，刑法第2 條第
1 項、第309 條第1 項、第42條第3 項前段，刑法施行法第1條
之1 ，判決如主文。
本案經檢察官黃俊鳴到庭執行職務。
中　　華　　民　　國　　96　　年　　5 　　月　　31　　日
                  刑事第三庭    審判長法　官  柳章峰
                                      法  官  林卉聆
                                      法  官　吳國聖
以上正本與原本無異。
如不服本判決，應於判決送達後10日內向本院提出上訴狀（應附
繕本）。告訴人或被害人如對於本判決不服者，應具備理由請求
檢察官上訴，其上訴期間之計算係以檢察官收受判決正本之日期
為準。
   　　                           　　書記官　歐明秀
中　　華　　民　　國　　96　　年　　5 　　月　　31　　日
論罪法條：
中華民國刑法第309條
（公然侮辱罪）
公然侮辱人者，處拘役或 3 百元以下罰金。
以強暴犯前項之罪者，處 1 年以下有期徒刑、拘役或 5 百元以
下罰金。
